臺灣基隆地方法院刑事判決　　　　　　　　　　　　　　九十一年度易字第二○號
　　公　訴　人　臺灣基隆地方法院檢察署檢察官
　　被　　　告　乙　○
右列被告因違反臺灣地區與大陸地區人民關係條例等案件，經檢察官提起公訴（九十
年度偵緝字第二六三號），本院判決如左：
  　主　文
乙○連續違反不得居間介紹他人僱用大陸地區人民在臺灣地區從事未經許可之工作之
規定，處拘役伍拾日，如易科罰金，以參佰元折算壹日。
    事　實
一、乙○係來臺探親之福建省福清市之大陸地區人民，明知大陸地區人民未經內政部
    警政署入出境管理局許可，不得進入臺灣地區，竟於民國八十九年八月下旬某日
    接應及安排未經內政部警政署入出境管理局許可偷渡入臺違反國家安全法之犯人
    即同係來自福建省福清市之大陸地區人民俞水順（俞水順係經由一自稱尤和平之
    福建省福清市之大陸地區人民之介紹，以人民幣二萬五千元代價，於同年月十七
    日十九時許，與五名年籍姓名不詳之大陸地區男子自大陸地區福建省平潭縣沿海
    搭大陸籍不知船名之木殼漁船出海，中途換搭不知船名之臺灣漁船，於同年月十
    八日十時許非法登陸基隆市海邊進入臺灣地區，俞水順已於九十年一月十八日「
    起訴書誤載為九十年一月八日」遭遣返大陸），居住於基隆火車站附近或工地內
    ，使之隱避。乙○並明知不得居間介紹他人僱用大陸地區人民在臺灣地區從事未
    經許可之工作，竟基於概括之犯意，於八十九年八月下旬起至同年九月間止，先
    後多次居間介紹人數不詳之不知名之人士，以每日約新臺幣（下同）一千元工資
    ，僱用俞水順，在基隆市各地（起訴書贅載永和、三重等地）從事性質不同之工
    作共十六日，計領得薪資一萬六千元。嗣俞水順於八十九年十月二日在基隆市○
    ○路八七巷為警查獲，因而循線查獲上情。
二、案經臺南縣警察局歸仁分局報告臺灣基隆地方法院檢察署檢察官偵查起訴。
　　理　由
一、訊據被告乙○矢口否認有使俞水順隱避及居間介紹俞水順在臺灣地區從事未經許
    可之工作犯行，辯稱：其不認識俞水順，也無幫俞水順介紹工作，其於八十九年
    農曆七月十四日晚上，在基隆市中正公園看廟會花燈時，被行搶一千一百元、電
    話卡及臺灣地區旅行證影本各一張，但當時不知該如何報警云云。經查：
    （一）證人俞水順於警訊時證稱：其認識乙○，來臺後由乙○接應，住所亦是魏
          穎安排，居住於基隆火車站附近或工地內，並由乙○介紹工作，一天工資
          大約一千元左右，工作性質都不一樣，每天乙○都帶其走路前往工地工作
          等語；經警提供黏貼有乙○近照之大陸地區人民進入臺灣地區旅行證申請
          書供證人俞水順指認，亦經證人俞水順指認確係其所指之被告乙○無訛，
          又警員甲○○如何接獲線報說有大陸人士偷渡來台，經過調查發現俞水順
          有被其他單位查獲，並送到宜蘭靖廬去，其有去宜蘭靖廬訊問俞水順，據
          俞水順供稱渠從大陸偷渡來台之後的住宿及工作都是由被告所安排的，俞
          水順供稱被告已經回大陸去了，其也有去查被告已經回大陸去了，其有調
          被告大陸地區人民進入臺灣地區旅行證申請書上被告之照片予俞水順指認
          被告的，俞水順現已被遣返回大陸去了等節，並經證人即查獲之警員林世
          斌到庭結證屬實。次查，被告與俞水順素無怨仇，業據被告於偵訊時供述
          在卷，證人俞水順焉有無故誣陷之理？又證人俞水順於九十年一月十六日
          在警訊時供稱：乙○已回大陸等語，被告於偵訊時亦供述：伊於八十九年
          九月二十二日回大陸，九十年一月十六日人在大陸等語，經本院調閱被告
          之出入境紀錄，被告確於八十九年九月二十二日出境，至九十年十一月二
          十八日始入境，核與證人俞水順所證被告已回大陸等語相符，衡諸常情，
          若被告與證人俞水順互不認識，證人俞水順豈會知悉被告已返回大陸？
    （二）被告已與臺灣地區女子郭淑珍結婚，有大陸地區人民進入臺灣地區旅行證
          申請書影本附卷可稽，被告於八十九年九月二十二日回大陸，再於九十年
          十一月二十八日入境台灣，期間相隔一年又二月餘，被告實係因畏罪而遲
          不入境，否則被告妻子在臺，怎會一年多仍不入境臺灣與妻團圓？
    （三）被告辯稱在基隆市中正公園看廟會花燈時遭搶，不知該如何報警云云，然
          被告於八十八年三月三日入境，至八十八年八月二十九日出境，另於八十
          九年三月二十二日入境，至八十九年九月二十二日出境，此有內政部警政
          署入出境管理局境信昌字第○九一○○二○六五九號函所附被告之出入境
          紀錄在卷可稽，計算被告第一次來臺至八十九年農曆七月十四日遭搶之日
          ，伊停留臺灣之期間共計十月有餘，且來臺目的在探親，在親友之陪同下
          ，被告對臺灣之事務應有相當程度之瞭解，被告辯稱不知該如何報警云云
          ，實難採信。況被告於偵訊時供稱：其伯父住基隆等語，復於本院審理時
          供稱：遭搶當天其剛好去找其之伯父等情，衡情被告之伯父既住在基隆，
          則被告遭搶後，便可詢問其之伯父該如何處理，豈有不知該如何報警之理
          ？被告上開辯解，顯係事後卸責之詞，不足採信。
    （四）此外，復有大陸地區人民進入臺灣地區旅行證申請書影本、臺灣基隆地方
          法院檢察署公務電話紀錄表、內政部警政署入出境管理局境信昌字第○九
          一○○二○六五九號函、入出境紀錄、內政部警政署警署資字第○九一○
          ○五三七八三號書函、國人入出境資料整批查詢名單、中華人民共和國居
          民身分證、中華民國臺灣地區旅行證影本各一張及被告照片三幀附卷可資
          佐證，本件事證明確，被告犯行堪以認定，應依法論科。
二、被告使違反國家安全法第六條第一項之未經內政部警政署入出境管理局許可，進
    入臺灣地區之大陸地區人民俞水順隱避，並居間介紹他人僱用大陸地區人民俞水
    順在臺灣地區工作，核其所為係犯刑法第一百六十四條第一項之使犯人隱避罪及
    違反臺灣地區與大陸地區人民關係條例第八十三條第一項、第十五條第五款之不
    得居間介紹他人僱用大陸地區人民在臺灣地區從事未經許可之工作罪。被告多次
    居間介紹犯行，時間緊接，犯罪構成要件相同，顯係基於概括犯意為之，為連續
    犯，依刑法第五十六條規定，以一違反不得居間介紹他人僱用大陸地區人民在臺
    灣地區從事未經許可之工作罪論，並加重其刑。又其所犯上開二罪，有方法結果
    之牽連犯關係，依刑法第五十五條規定，應從一重之連續違反不得居間介紹他人
    僱用大陸地區人民在臺灣地區從事未經許可之工作罪處斷。爰審酌被告之品行，
    犯罪之動機、目的、手段、影響臺灣地區勞工就業之權益及犯罪後仍飾詞狡辯等
    一切情狀，量處如主文所示之刑，以示懲儆。查易科罰金之折算規定刑法第四十
    一條業於九十年一月四日修正為：「犯最重本刑為五年以下有期徒刑以下之罪，
    而受六個月以下有期徒刑或拘役之宣告，因身體、教育、職業、家庭之關係或其
    他正當事由，執行顯有困難者，得以一元以上三元以下折算一日，易科罰金。但
    確因不執行所宣告之刑，難收矯正之效，或難以維持法秩序者，不在此限。」，
    「併合處罰之數罪，均有前項情形，其應執行之刑逾六月者，亦同。」（九十年
    一月十日公布十二日生效），被告行為後易科罰金之折算規定有變更，應適用修
    正後刑法第四十一條第一項前段之規定諭知易科罰金之折算標準。
三、據上論斷，應依刑事訴訟法第二百九十九條第一項前段，臺灣地區與大陸地區人
    民關係條例第八十三條第一項、第十五條五款，刑法第十一條前段、第五十六條
    、第一百六十四條第一項、第五十五條、第四十一條第一項前段，罰金罰鍰提高
    標準條例第二條，判決如主文。
本案經檢察官林明志到庭執行職務。
中　　　華　　　民　　　國　　九十一　　年　　　四　　　月　　 三十 　　日
                                    臺灣基隆地方法院刑事第二庭
                                        法  官  鄭  景  文
右正本證明與原本無異。
對於本件判決如有不服，應於收受送達後十日內，向本院提出上訴書狀，上訴於臺灣
高等法院，並按他造當事人之人數附具繕本。
                                        書記官  施  鴻  均
中　　　華　　　民　　　國　　九十一　　年　　　四　　　月　　 三十 　　日
附論罪之法條：
一、臺灣地區與大陸地區人民關係條例第十五條：
左列行為不得為之：
一、使大陸地區人民非法進入臺灣地區。
二、招攬臺灣地區人民未經許可使之進入大陸地區。
三、使大陸地區人民從事未經許可或與許可目的不符之活動。
四、僱用大陸地區人民從事未經許可或與許可範圍不符之工作。
五、居間介紹他人為前款之行為。
二、臺灣地區與大陸地區人民關係條例第八十三條第一項：
違反第十五條第四款或第五款規定者，處二年以下有期徒刑、拘役或科或併科新台幣
三十萬元以下罰金。
三、刑法第一百六十四條
藏匿犯人或依法逮捕、拘禁之脫逃人或使之隱避者，處二年以下有期徒刑、拘役或五
百元以下罰金。
意圖犯前項之罪而頂替者亦同。
